【裁判字號】    96,訴,3950
【裁判日期】    970424
【裁判案由】    強盜
【裁判全文】
臺灣板橋地方法院刑事判決              96年度訴字第3950號
公  訴  人  臺灣板橋地方法院檢察署檢察官
被      告  甲○○
指定辯護人  本院公設辯護人  乙○○
上列被告因強盜案件，經檢察官提起公訴（96年度偵字第15932
號），本院判決如下：
    主  文
甲○○無罪，令入相當處所，施以監護年。
    理  由
一、公訴意旨略以：被告甲○○意圖為自己不法之所有，於民國
    96年7 月9 日3 時15分許，在臺北縣中和市○○路163 號來
    來超商股份有限公司所經營之「OK便利商店」內，搶奪該店
    店員丙○○所管領價值新臺幣2,800 元之洋酒禮盒1 盒後，
    為防護贓物，竟徒手毆打丙○○而當場施以強暴行為，至使
    丙○○不能抗拒而得手，並致丙○○受有左胸壁挫傷、左臉
    頰瘀傷、右手指、左胸壁、左肘擦挫傷之傷害，復使丙○○
    所有之項鍊1 條被扯斷、店內所有之計算機1 台、竹籃1 個
    、香菸1 條（10盒）、台灣啤酒7 瓶、上開洋酒禮盒1 盒、
    藍星香菸促銷包5 包、置放香菸之鐵架2 個、購物籃2 個、
    釘書機1 支、印章1 個毀損（所涉傷害、毀損部分業經檢察
    官另為不起訴處分）。因認被告涉犯刑法第329 條之準強盜
    罪嫌等語。
二、按「行為時因精神障礙或其他心智缺陷，致不能辨識其行為
    違法或欠缺依其辨識而行為之能力者，不罰。」；「不能證
    明被告犯罪或其行為不罰者應諭知無罪之判決。」，刑法第
    19條第1 項及刑事訴訟法第301 條第1 項分別定有明文。經
    查：
（一）上揭公訴意旨所指訴被告甲○○犯罪之經過情節，業經證
      人即被害人丙○○於警詢及檢察官訊問時證述綦詳，並有
      中山綜合醫院96年7 月9 日診斷證明書、贓物認領保管單
      各1 份、監視器錄影畫面翻拍照片9 張及現場照片10張附
      卷可資佐證，就此被告甲○○及辯護人於本院審理期日亦
      無任何爭執，足以認定確與事實相符。
（二）惟被告於本院準備程序及審理時，均已表明：當時伊精神
      疾病發作，迷迷糊糊不知道自己作了什麼，醒來的時候人
      已經在看守所裡面，同房的人犯拿報紙給伊看，才知道發
      生什麼事情，後來出所去台大醫院診治，才知道伊有躁鬱
      症等語。查被告確因罹患躁鬱症，自96年9 月14日起至國
      立台灣大學醫學院附設醫院精神部住院接受治療，有該院
      96年10月11日診斷證明書、重大傷病免自行部分負擔證明
      卡影本各1 紙在卷可參，而經本院將被告及全案卷宗資料
      送請該院就被告為前揭行為當時之精神狀態施以精神鑑定
      ，結果認：「1.被告於96年6 月底開始出現精神病症狀，
      包括起乩與宗教性作態症狀，而根據本院病歷及卷宗資料
      ，被告於96年7 月9 日當天有飲酒，因覺突然被佛祖附身
      ，聽到佛祖說東西不用錢，認為東西都是眾生的，全身赤
      裸進入超商搶奪洋酒。2.被告於96年9 月14日起迄10月12
      日至本院精神醫學部病房住院，精神疾病診斷為合併精神
      病症狀之躁鬱症，而於出院後規則返門診追蹤，仍持續有
      精神病症狀。3.被告長期飲酒20餘年，由其病程來看，於
      當日飲酒前即出現妄想及可能之幻聽症狀，判斷應明顯受
      到精神病症狀之影響，致不能辨識其行為違法或欠缺依其
      辨識而行為之能力。」此有該院97年2 月18日校附醫秘字
      第0970001795號函文在卷可佐，本院參酌前開鑑定結果，
      並據證人丙○○於檢察官訊問時，證稱：被告係全身裸體
      直接進入店內櫃台後方拿取洋酒，後來打完我以後就跑去
      冰櫃拿啤酒，喝一些並拿一些倒在身上，被告剛進來時身
      上並無酒味，後來喝了啤酒後才有酒味，洋酒在扭打過程
      中破掉，被告沒有喝到，後來我就報警到場查獲被告等情
      ，可見被告於行為當時確有顯著異於常人之舉止，所為亦
      與一般罪犯實施財產犯行之情狀有所扞格，足認被告當時
      精神狀態已因精神疾病致不能辨識其行為違法，且並非因
      先前飲酒所故意、過失自行招致，該當刑法第19條第1 項
      所定之情形，即被告於行為時尚無刑事責任能力，若對其
      施以刑罰，難以達到警惕矯治之目的，是依該條項規定其
      行為係屬不罰，自應諭知被告無罪之判決。
三、末按「因刑法第19條第1 項之原因而不罰者，其情狀足認有
    再犯或有危害公共安全之虞時，令入相當處所，施以監護。
    」；「前2 項期間為5 年以下，但執行中認無繼續執行之必
    要者，法院得免其處分之執行。」，刑法第87條第1 項、第
    3 項分別定有明文。查前揭台大醫院函文既已說明被告甲○
    ○出院後門診追蹤，仍持續有精神病症狀，且被告於97年3
    月14日本院準備程序時，自承：之前去台大開的藥吃完以後
    ，有差不多一個禮拜沒有回診，結果病又發作等情在卷，衡
    諸被告在精神病症影響下所為之本案犯行，係針對不特定對
    象進行具危險性之暴力行為，期間雖曾接受治療，惟迄今未
    見有何治癒之情，足認仍有相當風險再為反社會之犯行，對
    其個人、家庭乃至於社會治安存有不可預料之危害可能性，
    從而，本院認被告有持續接受藥物治療及適當監督保護之必
    要，爰依刑法第87條第1 項及第3 項前段之規定，併予宣告
    令入相當處所施以監護3 年，以收其個人治療及社會防衛之
    效。
據上論斷，應依刑事訴訟法第301 條，刑法第19條第1 項、第87
條第1 項、第3 項前段，判決如主文。
本案經檢察官顏世翠到庭執行職務。
中    華    民    國    97    年    4     月    24    日
                刑事第十五庭  審判長法  官  陳 鴻 清
                                    法  官  劉 安 榕
                                    法  官  張 兆 光
上列正本證明與原本無異。
如不服本判決，應於判決送達後10日內敘明上訴理由，向本院提
出上訴狀 (應附繕本)，上訴於臺灣高等法院。
                                    書記官  曹 秋 冬
中    華    民    國    97    年    4     月    29    日


司法院資訊處製作；財團法人民間司法改革基金會備份。
